臺灣臺中地方法院行政訴訟判決
111年度交字第169號
原      告  謝明星  
被      告  臺中市交通事件裁決處
                      設臺中市○○區○○○路00號
代  表  人  黃士哲    住同上
訴訟代理人  黃曉妍律師
上列當事人間交通裁決事件，原告不服被告民國111年3月28日中
市裁字第68-GEH109086號裁決書，提起行政訴訟，本院判決如下
：
    主  文
原告之訴駁回。
訴訟費用新臺幣參佰元由原告負擔。
    事實及理由
一、程序事項：按行政訴訟法第237 條之7 規定，交通裁決事件
    之裁判，得不經言詞辯論為之。本件屬交通裁決事件，依兩
    造所述各節及卷內資料其事證已臻明確，本院認無經言詞辯
    論之必要，爰不經言詞辯論而為判決。
二、事實概要：原告駕駛訴外人黃惠真所有號牌AUV-2252號自用
    小客車(下稱系爭車輛)，於民國110年12月27日14時28分許
    ，行經臺中市○○區○○路○段00○0號，因「汽車駕駛人未依規
    定使用方向燈」之違規行為，遭民眾於110年12月30日檢具
    事證檢舉，為臺中市政府警察局第六分局（下稱舉發機關）
    員警認定該車違反道路交通管理處罰條例第42條之規定，逕
    行對車主掣開第GEH109086號舉發違反道路交通管理事件通
    知單。車主於到案期限檢具事證及應歸責人即原告相關資料
    ，被告即依道路交通管理處罰條例第85條第1項前段規定，
    續於111年3月28日以中市裁字第68-GEH109086號裁決書（下
    稱原處分），依道路交通管理處罰條例第42條及「違反道路
    交通管理事件統一裁罰基準表」之規定，按期限內到案之基
    準，裁處原告第1階段罰鍰新臺幣（下同）1,200元。
三、原告主張略以：
　㈠依檢舉相片地點為西屯路二段三商巧福店路口紅燈停車，並
    未顯示車輛左轉圖像片。再者汽車駕駛人從警方提供圖片第
    1張到第8張紅綠燈停車，車道長達250-300公尺區間，並無
    其他車輛有意超越本車，且車輛緩慢行駛，汽車駕駛人並非
    出於故意或過失者，依道路交通管理處罰條例第42條係指汽
    車駕駛人，不依規定使用燈光者...係立法108年通過增修條
    例針對道路交通安全規則第91條...。即車輛左轉或右轉或
    高速公路變換車道未依規定使用方向燈有危害他人事故，肇
    成事故原因之裁罰為前提...交通部表示…包括未戴安全帽、
    轉彎及變換車道未使用方向燈…都可以免予舉發。
　㈡原告對勘驗筆錄表示意見：筆錄記載系爭車輛變換車道時間
    長達14秒以及16秒時間，依一般車輛行駛變換出道時間至少
    要250公尺間距，可見本車行駛中並無左右車行駛，行為人
    主觀上並無非難性以及可歸責性等語，並聲明：原處分撤銷
    ，訴訟費用由被告負擔。
四、被告答辯則以：
  ㈠本件應適用之法律依據為道路交通管理處罰條例第42條、第7
    條之1、第85條第1項、道路交通安全規則第91條第1項第6款
    、第109條第2項第2款等規定。
  ㈡案經轉據舉發機關111年3月8日中市警六分交字第1110027500
    號函復說明略以：「…二、...本案係本分局接獲民眾提供影
    像檢舉指揭車輛於110年12月27日14時28分，行經本市○○區○
    ○路○段0000號前變換車道未依規定使用方向燈，爰逕行掣單
    舉發。三、檢附檢舉影像1份」。
  ㈢次查舉發機關檢附之採證光碟：檢舉民眾行車紀錄器畫面時
    間2021/12/2714：27：42，檢舉民眾車輛(下稱該車)行駛於
    臺中市西屯區西屯路二段(西向)左側車道，號牌AUV-2252深
    灰色小客車(下稱系爭車輛) 位於該車右前方，行駛於同行
    向路段右側車道。14 ：27：45時，系爭車輛未顯示方向燈
    ，自西屯路二段右側車道逐漸向左靠行。於14：27：56時，
    系爭車輛完成自右側車道變換至左側車道之行為，並行駛於
    該車前方前行。14：28：09至14：28：25時，系爭車輛未顯
    示方向燈，復逐漸向右靠行，自左側車道變換至右側車道，
    並於大弘街、甘肅路一段與西屯路二段口停等紅燈。
　㈣按「駕駛人行車有變換車道時應先顯示欲變換車道方向之燈
    光或手勢，並應顯示至完成變換車道之行為」，道路交通安
    全規則第91條1項6款、第109條2項2款定有明文。駕駛人如
    有變換車道，應顯示燈光或手勢之目的，係給予他用路人其
    行向資訊，促使他用路人得即時反應，採取必要之行為措施
    ，以避免發生車輛追撞等交通事故，係為維護交通秩序，維
    持車輛通行順暢及確保交通安全而設之規範，此係用路人均
    需遵守之公法上行為義務。次按「汽車駕駛人，不依規定使
    用燈光者應受罰鍰」，道路交通管理處罰條例第42條復定有
    明文。查本條並未設有「致生危險」或「致交通事故」等語
    ，顯見立法者認為用路人未依上開道路交通安全規則使用燈
    光即對交通安全產生危險，不以發生實際危險結果為必要。
    是以，原告駕駛系爭車輛行經臺中市○○區○○路○段0000號前
    ，未顯示方向及手勢即任意變換車道，已違反道路交通安全
    規則課予原告應遵守之行為義務，自是該當道路交通管理處
    罰條例第42條「未依規定使用方向燈」之要件，被告據此裁
    處原告並無違法等語，並聲明：原告之訴駁回，訴訟費用由
    原告負擔。
五、本院之判斷：
  ㈠按「行車遇有轉向、減速暫停、讓車、倒車、變換車道等情
    況時所用之燈光及駕駛人之手勢，應依下列規定：六、變換
    車道時，應先顯示欲變換車道方向之燈光或手勢。」道路交
    通安全規則第91條第1項第6款定有明文；次按「汽車駕駛人
    ，不依規定使用燈光者，處新臺幣1,200元以上3,600元以下
    罰鍰。」道路交通管理處罰條例第42條亦有明文。又依違反
    道路交通管理事件統一裁罰基準表之規定，汽車駕駛人，不
    依規定使用燈光，期限內繳納罰鍰或到案聽候裁決者，統一
    裁罰基準1,200元。
  ㈡經查，本院勘驗調查舉發機關提供之採證光碟，製成勘驗筆
    錄附卷為證（見本院卷第81頁），勘驗結果為：檢舉民眾行
    車紀錄器畫面時間2021/12/27 14：27：42時，檢舉民眾車
    輛(下稱該車)行駛於臺中市西屯區西屯路二段往西方向之左
    側車道上，號牌AUV-2252深灰色小客車(下稱系爭車輛) 位
    於該車右前方，行駛於同行向路段右側車道，14 ：27：45
    時，系爭車輛未顯示方向燈，自西屯路二段右側車道逐漸向
    左靠行，於14：27：56時，系爭車輛自右側車道變換至左側
    車道，並行駛於該車前方，14：28：09時至14：28：25時，
    系爭車輛未顯示方向燈，逐漸向右靠行，自左側車道跨越車
    道線變換至右側車道，並於大弘街、甘肅路一段與西屯路二
    段口停等紅燈等情。
  ㈢又按道路交通標誌標線號誌設置規則第149條第1項第3款、第
    183條之1第1項規定：「標線依其型態原則上分類如下：一
    、線條：以實線或虛線標繪於路面或緣石上，用以管制交通
    者，原則上區分如下：一、線條：以實線或虛線標繪於路面
    或緣石上，用以管制交通者，原則上區分如下：（三）白實
    線 設於路段中者，用以分隔快慢車道或指示路面範圍；設
    於路口者，作為停止線；設於路側者，作為車輛停放線；設
    於同向分隔島兩側者，用以分隔同向車流。」、「快慢車道
    分隔線，用以指示快車道外側邊緣之位置，劃分快車道與慢
    車道之界線。其線型為白實線，線寬為十公分，除臨近路口
    得採車道線劃設，並以六十公尺為原則外，應採整段設置，
    但交岔路口免設之。劃設本標線，距離人行道、路緣或車輛
    停放線應有二公尺以上之寬度。道路設有劃分島；其功能為
    劃分快慢車道者，應劃設本標線於分隔島之兩側，與劃分島
    間隔至少十公分。」可知，白實線之車道線設置目的在於分
    隔同向快慢車道，行駛於該處之車輛必須遵守車道線劃設之
    車道行駛，如需跨越白實線變換車道，必先顯示欲變換車道
    方向之燈光，使後車得以知悉前車欲切換之車道，以避免造
    成後車不及反應致發生追撞之情形。然上開勘驗畫面顯示，
    原告駕駛系爭車輛於上開時、地變換車道前，並未顯示方向
    燈至明，足認系爭車輛確有「汽車駕駛人不依規定使用燈光
    」之違規行為，已構成道路交通管理處罰條例第42條之規定
    。又「違反行政法上義務之行為非出於故意或過失者，不予
    處罰。」行政罰法第7 條第1 項定有明文，是違反行政法上
    義務行為之處罰，並不以故意為限，即使行為人因過失違反
    行政法上之義務，除法律有明文規定外，亦應予以處罰。原
    告為合格考領有駕駛執照之駕駛人，即負有將系爭車輛合於
    法規之義務，自應於變換車道時依規定使用方向燈，以維護
    行車安全。惟原告竟疏未注意而於變換車道時未使用方向燈
    ，恐造成後方車輛因不知其行駛路線，而導致道路交通之危
    害，其既已違反上開法令，主觀上縱無故意之責，亦有過失
    之可歸責事由，自難憑此免除責任而謂其無處罰條例第42條
    規定之適用。
  ㈣至於原告所稱交通部表示變換車道未使用方向燈可以免予舉
    發云云，惟觀諸違反道路交通管理事件統一裁罰基準及處理
    細則第12條之規定，該條項之文義應非強制執勤員警於行為
    人有該條款規定之事由時，一律不得舉發而應施以勸導方式
    為之，仍由執勤員警於現場視「有無嚴重危害交通安全、秩
    序」、「有無發生交通事故」、「是否情節輕微，以不舉發
    為適當」等情形，來決定採用「勸導」或「舉發」之處置方
    式。況且本件系爭車輛未依規定使用方向燈屬於道路交通管
    理處罰條例第42條之違規態樣，與上開免予舉發規定不符，
    舉發員警並無裁量不舉發空間，爰依法定程序逕行舉發，在
    交通執法作為上並無違失或不當之情形。故於原告上開主張
    ，不足為採。
六、綜上所述，原告違規事證明確，被告依法所為原處分並無違
    誤，原告訴請撤銷，為無理由，應予駁回。
七、本件第一審裁判費為300 元，應由原告負擔，爰確定第一審
    訴訟費用額如主文第2 項所示。
據上論結，本件原告之訴為無理由，依行政訴訟法第237 條之7
、第98條第1 項前段、第237 條之8 第1 項，判決如主文。
中　　華　　民　　國　　111 　年　　12　　月　　19　　日
　　　　　　　　　行政訴訟庭　法　官　楊萬益
以上正本證明與原本無異。
如不服本判決，應於判決送達後20日內，向本院提出上訴狀並表
明上訴理由（原判決所違背之法令及其具體內容或依訴訟資料可
認為原判決有違背法令之具體事實），其未表明上訴理由者，應
於提出上訴後20日內向本院補提理由書（上訴狀及上訴理由書均
須按他造人數附繕本，如未按期補提上理由書，則逕予駁回上訴
），並應繳納上訴裁判費新臺幣750元。
中　　華　　民　　國　　111 　年　　12　　月　　19　　日
　　　　　　　　　　　　　　　書記官　林柏名